臺灣高等法院民事判決　　　　　　　　 94年度再易字第152號
再審原告　　　乙○○
送達代收人　　陳東園
訴訟代理人　　藺超群律師
再審被告　　　兆匯科技有限公司
　　　　　　　　　　　　　樓
兼法定代理人　甲○○
再審被告　　　金鐵道機械有限公司
法定代理人　　林軍道
上列當事人間請求遷讓房屋事件，再審原告對於中華民國94年10
月25日本院92年度上易字第1259號第二審確定判決，提起再審之
訴，本院判決如下：
    主  文
再審之訴駁回。
再審訴訟費用由再審原告負擔。
    事實及理由
一、本件再審原告聲明求為判決：(一)本院92年度上易字第1259號
    確定判決（下稱原確定判決）關於不利再審原告部分暨駁回
    再審原告後開第(三)項追加之訴部分廢棄。(二)上開前段廢棄部
    分，再審被告在前訴訟程序之上訴駁回。(三)再審被告應再將
    門牌號碼台北縣三重市○○街84巷15號，如附圖甲所示Ｅ部
    分第二層面積約17.598平方公尺、附圖甲所示Ｂ部分面積約
    0.60平方公尺、附圖甲所示Ｄ部分面積5.99平方公尺之房屋
    遷讓返還於再審原告。(四)再審及前審訴訟費用由再審被告負
    擔。
    再審被告由於本件未行言詞辯論，致無彼等之聲明及陳述可
    供記載。
二、再審原告陳述略以：原確定判決為再審原告不利之認定，無
    非係認(一)附圖乙Ａ'（應係指附圖甲Ａ'部分，下同）地上物
    所在之土地為再審原告所共有，Ｃ、Ｄ部分為他人所有或國
    有地；(二)附圖乙Ａ'部分非與Ｃ、Ｄ部分使用共同壁，且有
    獨立之出口，其上二樓出口非由Ａ'部分，故非可依附合之
    規定取得所有權；(三)再審原告出資委託林朝同興建之位置面
    積、費用，顯非同一，再審原告未取得所有權云云，然查(一)
    由兩造所不爭執之租賃契約之內容及附圖，及證人林朝同、
    蘇義清所證述之興建時間與契約時間相符，即可證明林朝同
    係受託興建，並無其他建物之存在，原確定判決濫行認定二
    者不符，惟二者既不符，則林朝同所另行興建之建物何在？
    又既為林朝同所興建渠因何給付租金達十餘年？又因何於另
    案返還租賃物訴訟之初，隻字未提？又因何就係於何時，由
    何人興建之陳述，矛盾百出？顯見原確定判決未審斟全辯論
    意旨及調查證據之結果，並有違反論理法則及經驗法則，殊
    無可疑；(二)依兩造所不爭執之契約附圖觀之，系爭房屋臨路
    之二側均為原始建物，而另兩側均為圍牆並無任何之出路，
    至嗣後增建之房屋則係以鐵架、石棉瓦等建材附合於二側之
    原始建物，而成一體，且均須經由二側之原始建物出入，豈
    可謂無附合之適用？原確定判決以現狀謂Ａ與Ａ' 不相通，
    復謂再審被告不爭執係於增建完成後，再行隔開，又謂二者
    不相通，且違反契約書證內容所載，認定臨環河南路部分，
    非原始建物，所以無附合規定之適用；又原確定判決認定該
    等建物未使用共同牆，亦屬無稽，此可由系爭建物之二側圍
    牆均係自臨泉州街之原始建物連續致臨環河南路之原始建物
    ，並無任何中斷，有現場照片及借用鄰牆之借用書可稽，苟
    無使用共同牆之事實，何須借用鄰牆？原確定判決竟昧於該
    等事實，謂無附合規定之適用，顯係不適用法規，且違反論
    理法則；(三)原確定判決雖引用證人蘇義清之證詞，然該證人
    同時證稱渠興建之範圍即為租賃契約附圖所示增建部分之形
    狀，且尺寸大小不記得了，如何可斷章取義，認二者並不相
    同？亦顯有不適用法規，爰依民事訴訟法第496條第1項第1
    款規定，提起再審之訴云云。
三、惟按民事訴訟法第496條第1項第1款所謂適用法規顯有錯誤
    ，應以確定判決違背法規或現存判例解釋者為限，不包括漏
    未斟酌證據及認定事實錯誤之情形在內。亦即須確定判決依
    其所認定事實，而有違背法規或現存判例解釋之情形，始克
    相當（參照最高法院57年台上字第1091號及63年台上字第88
    0號判例）。本件依再審原告所訴之上開事實，全係在指摘
    原確定判決認定事實錯誤，揆請上開說明，顯與民事訴訟法
    第496條第1項第1款規定不符。是再審原告據以提起本件再
    審之訴，為顯無再審理由，爰不經言詞辯論，逕以判決駁回
    之。
四、據上論結，本件再審之訴為顯無理由，依民事訴訟法第502
    條第2項、第78條，判決如主文。
中　　華　　民　　國　　94　　年　　12　　月　　26　　日
                  民事第六庭審判長法　官  林鄉誠
　　　　　　　　　　　      　　　法　官  彭昭芬
　　　　　　　　　　　      　　　法　官  梁玉芬
正本係照原本作成。
不得上訴。
中　　華　　民　　國　　94　　年　　12　　月　　27　　日
　　　　　　　　　　　　　　　　　書記官  黃嬿婉
